【裁判字號】    89,訴,403
【裁判日期】    900328
【裁判案由】    違反著作權法
【裁判全文】
臺灣士林地方法院刑事判決                          八十九年度訴字第四三號
    公  訴  人  臺灣士林地方法院檢察署檢察官
    被      告  乙○○
右列被告因違反著作權法案件，經檢察官聲請簡易判決處刑 (八十九年度偵字第四三
八○號、第五七六四號、第五七六五號、第五七六六號、第五七六七號)，本院改依
通常程序判決如左：
    主  文
乙○○以明知為侵害著作權之物而意圖營利而交付之方法侵害他人之著作權為常業，
處有期徒刑壹年肆月，緩刑肆年。
扣案之光碟仿品貳仟肆佰拾捌片、卡匣仿品壹佰拾片及光碟目錄伍本均沒收之。
    事  實
一、乙○○係設於臺北縣淡水鎮○○路七十九號「亞洲電視遊樂器店」之負責人，以
    販賣電腦遊戲軟體、主機及掌上型電視遊樂器為業，明知如附表一所示商標圖樣
    係屬於日商．任天堂股份有限公司（下稱任天堂公司），附表二所示之商標圖樣
    分別係日商．西雅企業股份有限公司（下稱西雅公司）日商．丁○○○娛樂股份
    有限公司（下稱新力公司）、日商．思奎爾股份有限公司（下稱思奎爾公司），
    各向我國經濟部中央標準局（現改名為智慧財產局）註冊登記取得商標專用權（
    其註冊證號數、專用期間及指定使用之商品，均詳如附表一、二所示）。且其亦
    知附表三、附表四編號一至九、編號十至十四、編號十五至十七、編號十八至十
    九及附表五編號一之著作權人分別為任天堂公司、新力公司、卡波光公司、可樂
    美公司、思奎爾公司及西雅公司。另亦明知由不詳姓名綽號「小陳」之成年男子
    所販售之電腦遊戲光碟片及卡匣均為仿品，竟基於意圖營利之概括犯意，未得任
    天堂公司、思奎爾公司、卡波光公司、新力公司及可樂美公司之同意，自民國八
    十五年六月間起，連續向「小陳」以每片仿冒重製電視遊樂器程式之遊戲光碟片
    新臺幣（下同）三十元、每片仿冒重製電視遊樂器程式之遊戲卡匣一百八十元之
    價格，販入侵害任天堂公司、思奎爾公司、西雅公司、新力公司、卡波光公司、
    可樂美公司、思奎爾公司或在我國註冊，或在我國首次發行，或在日本發行三十
    日內在我國發行而在我國享有著作權，並仿冒任天堂公司、思奎爾公司、西雅公
    司、新力公司所享有商標專用權之非法重製電視遊樂器程式遊戲光碟片及卡匣，
    該等仿冒任天堂公司產品之卡匣，均於包裝盒或卡匣上使用相同於如附表一所列
    任天堂公司享有商標專用權之商標；仿冒思奎爾公司之遊戲光碟，除於附表四編
    號十八之光碟封面上使用附表二編號四相同於思奎爾公司享有商標專用權之商標
    圖樣外，透過遊戲主機之操作，在電視螢幕上亦會顯示上開商標圖案；仿冒西雅
    公司之遊戲光碟，透過遊戲主機之操作，除在電視螢幕上會顯示附表二編號一之
    商標圖案外，並偽註以「PRODUCED BY or UNDER LICENSE FROM SEGA
    ENTERPRISES,LTD.
    」
    等文字；仿冒新力公司之遊戲光碟，除於附表四編號八之光碟封面上使用相同於
    如附表二編號三之新力公司享有商標專用權之商標圖樣，透過遊戲主機之操作，
    除在電視螢幕上顯示附表二編號三之商標圖樣外，並偽註以「PS Playstation
    Licensed by Sony Computer Entertainsment Inc」
    等文字，足以對外表示該等光碟產品係西雅公司、新力公司所生產之用意之證明
    ；另其中如附表六所示卡匣上標示有「Nitendo  GAME  BOYTM」、「Nitendo R
    」、「c Nitendo」、「PAT．PEND」等字樣，足以對外表示卡匣有商標專用權、
    經註冊、有著作權、有專利權等用意之證明，再以光碟片每片五十元之價格、卡
    匣每片二百五十元之價格出售上開仿冒重製電視遊樂器程式之遊戲光碟片及遊戲
    卡匣與不特定之顧客牟利，並以之為常業，藉以行使該等準私文書，足以生損害
    於名雅公司、新力公司、西雅公司及任天堂公司，並以之為常業，賴以維生。迨
    於八十九年四月二十八日下午十八時許，在上址為內政部警政署保安警察第二總
    隊第二大隊第二中隊持士林地方法院檢察署之搜索票查獲，並扣得侵害任天堂公
    司、思奎爾公司、卡波光公司、新力公司、可樂美公司、西雅公司之著作財產權
    之仿冒重製電視遊樂器程式之遊戲光碟片二千四百三十八片、仿冒重製電視遊樂
    器程式之遊戲卡匣一百三十片及盜版遊戲光碟目錄五本等物。
二、案經任天堂公司、思奎爾公司、卡波光公司、新力公司、可樂美公司及西雅公司
    告訴暨內政部警政署保安警察第二總隊第二大隊第二中隊報告臺灣士林地方法院
    檢察署檢察官偵查起訴。
    理  由
一、訊據被告乙○○固坦承於右揭時地販賣扣案之遊戲光碟片、卡匣之事實不諱，惟
    辯稱：並不知販賣盜版光碟片及卡匣是違法的，另販賣盜版光碟片及卡匣僅佔伊
    販賣商品總營額之四分之一而已，且伊尚經營一家雜貨店，伊平日皆於處理該雜
    貨店送貨事務後，方販賣盜版光碟片云云。經查：
    (一)被告於右揭時、地販賣扣案之仿品遊戲光碟片、卡匣為警查獲之事實，業據被
      告自白不諱，核與任天堂公司、思奎爾公司、卡波光公司、新力公司、可樂美
      公司及西雅公司共同告訴代理人趙珮怡、丙○○、廖國昌等人指訴之情節相符
      ，並有侵害任天堂公司、思奎爾公司、卡波光公司、新力公司、可樂美公司及
      西雅公司著作財產權之仿冒重製電視遊樂器程式之遊戲光碟片二千四百三十八
      片、仿冒重製電視遊樂器程式之遊戲卡匣一百三十片及盜版遊戲光碟目錄五本
      等物扣案可證。
    (二)訊據被告於本院審理時陳稱，其原來都是賣原版，但價格跌落實在是太嚴重，
      於是在進口原版都虧損情況下才會去賣盜版（詳本院九十年三月十四日審理筆
      錄），而真品卡匣市價在一千元以上等情，亦經告訴代理人廖國昌於警訊時指
      述甚詳（詳甲○八十九年度偵字第四三八○號卷，第八頁），而被告卻係以與
      真品有落差極大價格販入，已如前述，足證被告明知其所販賣之扣案光碟片及
      卡匣確係仿品無訛。且政府亦循多種管道，宣傳禁止製造、販賣盜版物品，此
      為社會大眾所週知，被告係以販賣光碟片、卡匣為業，豈能諉為不知？是其所
      辯，顯係卸責之詞，不足採信。
    (三)附表一、二所示商標係任天堂公司、西雅公司、新力公司及思奎爾公司申請註
      冊取得商標專用權，指定使用於附表一、二所示商品，各有告訴代理人提出之
      中華民國商標註冊證影本在卷可稽。又扣案之附表四編號八及編號十八之光碟
      片之封面，分別有附表二編號三及編號四之商標圖樣，另西雅公司及新力公司
      所屬播放系統之光碟片，透過電視遊樂器之執行，在電視畫面上分別會出現附
      表二編號一及編號二之商標圖樣；又扣案如附表六所示卡匣之本身、紙盒、標
      帖或說明書上分別有附表一所示之商標圖樣，分據告訴代理人趙珮怡、丙○○
      、廖國昌等人指訴綦詳，並有電視照片一張在卷可按，且經本院於八十九年十
      二月四日勘驗屬實，製有勘驗筆錄在卷可憑。按商標之使用係指為行銷之目的
      ，將商標用於商品或其包裝、容器、標帖、說明書、價目表或其他類似物件上
      ，而持有、陳列或散布，此為商標法第六條第一項所明定，故於同一商品或類
      似商品，若附加相同或近似於他人註冊商標之圖樣於商品或其包裝、容器、說
      明書、價目表或其他類似物件上，應即受他人商標專用權效力所拘束。是光碟
      片之封面上有商標圖樣或卡匣之本身、紙盒、標帖或說明書上有商標圖樣，自
      係商標之使用。至透過電磁作用，如以遊樂器、光碟機、電腦主機之操作為媒
      介，始於電視或電腦螢幕前出現商標圖樣者，其標示型態足資一般商品購買人
      認識其表彰商品之來源者，解釋上應認屬於商標法第六條第一項所稱之其他類
      似物件之範疇。是被告以行銷為目的販賣扣案商品，而該等商品經電視遊戲器
      執行，於電視螢幕中會顯現商標圖樣，亦屬商標之使用。
    (四)所謂發行，係指權利人散布能滿足公眾合理需要之重製物，著作權法第三條第
      一項第十二款定有明文。至要散布多少重製物才算能滿足公眾之合理需要？則
      因該產品被消費者接受之程度及生命週期之長短、銷售者在該市場上之策略（
      如採薄利多銷或高價少量之手法）、該市場中仿冒品出現之速度及數量等因素
      ，而非能有一定之標準，是只要著作權人於主觀上，有散布能滿足公眾合理需
      要之重製物之意思，於客觀上有提供合理數量之該著作物以供市場需要之事實
      ，即足當之。任天堂公司所有如附表三所示之打磚塊遊戲（ALLEYWAY）、
      TENNS（網球）、SUPER MARIO WORLD 遊戲軟體，均已分別依八十一年六月修
      正前之著作權法第十七條第一項之規定註冊而取得電腦程式著作權，有內政部
      著作權執照台內著字第七四七五五號、第七五四三九號、第九四九八三號影本
      附卷可考。又任天堂公司之所有之口袋怪獸（金銀）之遊戲軟體，係於西元一
      九九九年十一月二十一日在日本發行，並於八十八年十一月二十日在台灣首次
      發行，此有告訴人所提統一發票影本二十三紙、八十八年十一月二十二日聯合
      報第十版影本一份可憑（詳甲○八十九年度偵字第四三八○號卷，第六十四頁
      至七十頁），堪認已符合發行之要件，依現行著作權法第四條第一項之規定，
      應受我國著作權法之保護。又新力公司之附表四編號一至編號九所示九種遊戲
      軟體係委由新力公司台灣地區總經銷商之英特全股份有限公司（下稱英特全公
      司）在日本及台灣地區同步發行，有前開九種遊戲軟體之發行資料、英特全公
      司之期末期初存量明細表、進口報單、發票、出貨單、進貨單等影本在卷（同
      上偵查卷）可憑，堪認已符合發行之要件，應受我國著作權法之保護。又西雅
      公司之附表編號一所示之遊戲軟體於創作完成時，不僅於日本及台灣地區同步
      發行，更已向內政部著作權委員會（現改制為經濟部智慧財產局）申請著作權
      登記，有著作權登記申請書、內政部著作權登記簿謄本影本二紙、日文發行資
      料、委託製造合約書、證明書、收據影本附卷（八十九年偵字第五七六七號卷
      ，第九二頁至一○四頁）可考，堪認已符合發行之要件，依八十七年一月修正
      前著作權法第四條第一項之規定，應受我國著作權法之保護。又思奎爾公司之
      附表四編號十八及編號十九所示之遊戲軟體於創作後即與新力公司共同合作於
      日本發行，並委由英特全公司在日本及台灣地區同步首次發行，有思奎爾公司
      於日本及台灣首次發行前開遊戲軟體之日文宣誓書影本二紙、進口報單、發票
      、英特全公司之期末期初存量明細表、進貨單及出貨單影本附卷（詳甲○八十
      九年度偵字第五七六五號卷，第六至二十七頁）足憑，堪認已符合發行之要件
      ，依現行著作權法第四條第一項之規定，應受我國著作權法之保護。又卡波光
      公司之附表四編號十至十四之遊戲軟體於創作完成後即與新力公司共同合作於
      日本發行，並委由英特全光司在日本及台灣地區同步首次發行，有在美國著作
      權登記資料、進口報單、發票、銷貨明細、英特全公司之期末期初存量明細表
      、進貨單及出貨單等影本附卷足資證明（詳甲○八十九年度偵字第五七六六號
      卷，第六頁至五十六頁），堪認已符合發行之要件，應依著作權法第四條第二
      項受保護。又可樂美公司之附表四編號十五至十七所示之遊戲軟體於創作後即
      與新力公司共同合作於日本發行，並委由英特全光司在日本及台灣地區同步首
      次發行，有宣示書、前開遊戲軟體之發行資料、進口報單、發票、英特全公司
      之期末期初存量明細表、進貨單及出貨單影本附卷（詳甲○八十九年度偵字第
      五七六四號卷，第五頁至十六頁）足憑，堪認已符合發行之要件，依現行著作
      權法第四條第一項之規定，應受我國著作權法之保護。
    (五)扣案仿冒西雅公司之遊戲光碟，透過遊戲主機之操作，除在電視螢幕上會顯示
      附表二編號一之商標圖案外，並偽註以「PRODUCED BY or UNDER LICENSE
      FROM SEGA ENTERPRISES,LTD.」等文字；仿冒新力公司之遊戲光碟，透過遊戲
      主機之操作，除在電視螢幕上顯示附表二編號三之商標圖樣外，並偽註以「PS
      Playstation Licensed by Sony Computer Entertainsment Inc」等字樣，另
      其中如附表三所示卡匣上標示有「Nitendo  GAME  BOY TM」、「Nitendo R」
      、「c Nitendo」、「PAT．PEND」等字樣，有上開勘驗筆錄及電視畫面照片在
      卷可考，該等字樣既足以對外表示該等光碟產品係西雅公司、新力公司所生產
      之用意之證明及該卡匣有商標專用權、經註冊、有著作權、有專利權等用意之
      證明，則該等影像、符號自屬刑法第二百二十條第二項所稱之準私文書，被告
      據以販賣有該內容之光碟片、卡匣仿品，自係行使偽造準私文書罪。
   (六)按刑法上規定之常業罪，只須有賴某種犯罪為業之意思，而有事實之表現已足
     ，不以藉該犯罪為唯一生存者為必要。被告之主要營業項目既包括販賣遊戲光
     碟片及卡匣，且被告亦坦承其係以該店為副業，該店之所營佔其所得之四分之
     一可知，再觀諸本案查扣之仿品光碟片多達二千四百三十八片、仿品卡匣亦多
     達一百三十片，且其中侵害著作權之光碟遊戲軟體多達二十種共二百七十三片
     、卡匣遊戲軟體多三達種共十七個，益證被告係以販賣侵害著作權之仿品光碟
     片、卡匣為業之意思，揆諸首揭說明，當屬刑法上所規定之常業犯。綜上所述
     ，被告所辯，不足採信。被告罪證明確，犯行堪以認定，應依法論科。
二、核被告明知如附表四、五、六所示光碟片、卡匣仿品為侵害著作權之物，其意圖
    營利而交付，係違反著作權法第八十七條第二款之規定，應犯同法第九十三條第
    三款之罪。惟被告係以犯同法第九十三條第三款之罪為常業，應依同法第九十四
    條論處。又被告明知所販賣之光碟片、卡匣仿品係仿冒附表一、二所示商標之商
    品，且在光碟片之電視畫面上或卡匣上標示有前開文字表示，足以對外表示該等
    光碟產品係新力公司、西雅公司所生產；附表六之卡匣有商標專用權、經註冊、
    有著作權、有專利權之用意之證明，仍予販賣行使之，核被告所為，係犯商標法
    第六十三條之明知為侵害商標專用權之商品而販賣罪及刑法第二百十六條、第二
    百十條、第二百二十條之行使偽造準私文書罪。被告先後多次明知為侵害商標專
    用權之商品而販賣及行使偽造準私文書之犯行，均時間緊接，犯罪構成要件相同
    ，均顯係基於概括犯意反覆為之，為連續犯，均應依刑法第五十六條之規定以一
    罪論；至於所犯著作權法第九十四條常業犯部分，本具連續犯之性質，不另論以
    連續犯。被告所犯前揭三罪，係一行為觸犯三罪名，應從一重依著作權法第九十
    四條斷處。另起訴書就被告將其所盜拷之遊戲光碟片及卡匣，於電視影像中會出
    現任天堂公司、思奎爾公司、卡波光公司、新力公司、可樂美公司及西雅公司之
    等英文字影像，販賣與不特定之大眾及被告行使「Nitendo  GAME  BOY TM」、
    「Nitendo R」、「c Nitendo」、「PAT．PEND」等侵害商標權及行使偽造私文
    書之犯行雖未論及，惟此部分與原起訴之犯行，具有裁判上一罪之關係，為起訴
    效力所反，本院自得一併審理，且檢察官於論告時亦予以補充，附此敘明。爰審
    酌被告之品行、生活狀況、智識程度、犯罪之動機、目的、手段、販賣仿冒遊戲
    光碟片數量、所得利益及犯罪後立即結束該商店經營及向台北縣政府辦理管理事
    業註銷登記，確有悔意，並告訴人所受損害等一切情狀，量處如主文所示之刑。
    又被告前未曾受有期徒刑以上刑之宣告，有台灣高等法院被告全國前案紀錄表在
    卷可稽，其因一時失慮，致罹刑典，被告於犯罪後並坦承部分犯行，本院認其經
    此偵、審程序及刑之宣告後，應知法律規定，尊重他人智慧財產權而無再犯之虞
    ，本院因認所宣告之刑，以暫不執行為當，爰予以宣告緩刑四年，以啟自新。
三、扣案之光碟片仿品二千四百三十八片、卡匣一百三十個，係被告犯明知為侵害商
    標專用權之商品而販賣罪所販賣之商品，應依商標法第六十四條之規定宣告沒收
    。另扣案之光碟片目錄五本，係被告所有供犯罪所用之物，業據被告供明在卷，
    均應依法宣告沒收。
據上論斷，應依刑事訴訟法第二百九十九條第一項前段，著作權法第九十四條，商標
法第六十三條、第六十四條，刑法第十一條、第五十六條、第二百十六條、第二百二
十條第二項、第一項、第二百十條、第五十五條、第七十四條第一款、第三十八條第
一項第二款，判決如主文。
中    華    民    國      九十        年      三        月    二十八    日
                                  臺灣士林地方法院刑事第二庭
                                          法  官
右正本證明與原本無異。
如不服本判決，應於判決送達後十日內，向本院提出上訴狀。
                                          書記官
中    華    民    國      八十        年              月              日
附錄本案論罪科刑法條全文：
商標法第六十三條
明知為前條商品而販賣、意圖販賣而陳列、輸出或輸入者，處一年以下有
期徒刑、拘役或科或併科新臺幣五萬元以下罰金。
刑法第二百一十六條
行使第二百十條至第二百十五條之文書者，依偽造、變造文書或登載不實事項或使登
載不實事項之規定處斷。
刑法第二百二十條第二項、第一項
在紙上或物品上之文字、符號、圖畫、照像，依習慣或特約，足以為表示其用意之證
明者，關於本章及本章以外各罪，以文書論。
錄音、錄影或電磁紀錄，藉機器或電腦之處理所顯示之聲音、影像或符號，足以為表
示其用意之證明者，亦同。
刑法第二百一十條
偽造、變造私文書，足以生損害於公眾或他人者，處五年以下有期徒刑。
著作權法第九十四條
以犯第九十一條、第九十二條或第九十三條之罪為常業者，處一年以上七年以下有期
徒刑，得併科新台幣四十五萬元以下罰金。
著作權法第九十三條第三款
有下列情形之一者，處二年以下有期徒刑，得併科新台幣十萬元以下罰金︰
三  以第八十七條各款方法之一侵害他人之著作權者。
著作權法第八十七條第二款
有下列情形之一者，除本法另有規定外，視為侵害著作權或製版權︰
二  明知為侵害著作權或製版權之物而散布或意圖散布而陳列或持有或意圖營利而交
    付者。


司法院資訊處製作；財團法人民間司法改革基金會備份。
